臺灣高等法院刑事判決
107年度上訴字第3696號
上  訴  人  
即  被  告  俞愛華



送達代收人  呂柏毅
選任辯護人  柯志諄律師
            楊明勳律師
            黃俊穎律師
上  訴  人
即  被  告  曾文祥



            馮靜霞


            翁秀姍   


上3人 共同
選任辯護人   王志陽律師（均兼送達代收人）
上列上訴人即被告等因違反臺灣地區與大陸地區人民關係條例等
案件，不服臺灣新竹地方法院106年度訴字第272號，中華民國10
7年8月27日第一審判決（起訴案號：臺灣新竹地方檢察署105年
度偵字第9359、2438號），提起上訴，本院判決如下：
    主  文
原判決關於乙○○及丁○○部分，均撤銷。
乙○○共同犯臺灣地區與大陸地區人民關係條例第七十九條第二項
之圖利使大陸地區人民非法進入臺灣地區罪，共二罪，各處有期
徒刑壹年捌月。應執行有期徒刑貳年。未扣案之犯罪所得人民幣
捌仟元及新臺幣貳仟元，均沒收，於全部或一部不能沒收或不宜
執行沒收時，追徵其價額。
丁○○共同犯臺灣地區與大陸地區人民關係條例第七十九條第二項
之圖利使大陸地區人民非法進入臺灣地區罪，處有期徒刑壹年捌
月。未扣案之犯罪所得人民幣參萬伍仟元沒收，於全部或一部不
能沒收或不宜執行沒收時，追徵其價額。 
其他上訴駁回。
    事  實
一、乙○○（大陸地區人民）、戊○○（綽號「長腳哥」，所涉犯行
    業經臺灣新竹地方法院以106年度訴字第272號判刑確定）共
    同基於意圖營利，使大陸地區人民非法進入臺灣地區及使公
    務員登載不實之犯意聯絡，由戊○○以大陸來回機票、食宿交
    通、辦證均免費，另可獲得一筆報酬為由，在臺灣地區招攬
    附表編號1、2所示同有前開犯意聯絡之吳明德（所涉犯行業
    經臺灣新竹地方法院以106年度訴字第272、505號判刑確定
    ）、丁○○同意擔任假結婚之人頭老公，另由乙○○安排聯絡附
    表編號1、2所示有使公務員登載不實犯意聯絡之大陸地區人
    民甲○○（所涉犯行業經臺灣新竹地方法院以106年度訴字第2
    72、505號判刑確定）、己○○以假結婚之方式入臺。其方式
    為戊○○分別於附表編號1、2所示時、地偕同吳明德、丁○○前
    往大陸地區，與甲○○、己○○在大陸地區登記結婚。待吳明德
    、丁○○返國後，復由其等依約於附表編號1至2所示時間，代
    理甲○○、己○○向內政部移民署（下稱移民署）申請准許入境
    團聚，使不知情之移民署承辦人員於實質審查後誤信甲○○、
    己○○之婚姻關係為真實而准許，甲○○、己○○旋於附表編號1
    至2所示時間成功非法入境臺灣地區，並各於附表編號1至2
    所示時間，與吳明德、丁○○前往附表編號1至2所示戶政事務
    所申辦結婚登記，使不知情之附表編號1至2所示戶政事務所
    人員於形式審核後，將其等前揭不實婚姻狀況登載於職務上
    所掌管戶政資料上，足以生損害於附表編號1至2所示戶政事
    務所對於戶政資料管理之正確性。乙○○事後自甲○○、己○○之
    母處分別獲得人民幣5000、3000元報酬，自丁○○處獲得新臺
    幣（下同）2000元報酬，丁○○則自己○○處共取得人民幣3萬5
    000元報酬。 
二、丙○○欲以假結婚之方式入臺，透過戊○○、陳雅新（所涉犯行
    ，業經臺灣新竹地方檢察署以109年度偵緝字第621號提起公
    訴），尋得同意擔任假結婚人頭老公之陳繼正（已於民國10
    7年4月10日死亡，所涉犯行業經臺灣新竹地方法院另為不受
    理判決），而與戊○○、陳雅新、陳繼正共同基於使公務員登
    載不實之犯意聯絡，由戊○○分別於附表編號3所示時、地偕
    同陳繼正前往大陸地區，與丙○○在大陸地區登記結婚。待陳
    繼正返國後，復由其等依約於附表編號3所示時間，代理丙○○向移民署申請准許入境團聚，使不知情之移民署承辦人員
    於實質審查後誤信丙○○之婚姻關係為真實而准許，丙○○旋於
    附表編號3所示時間成功非法入境臺灣地區，並於附表編號3
    所示時間，與陳繼正前往附表編號3所示戶政事務所申辦結
    婚登記，使不知情之附表編號3所示戶政事務所人員於形式
    審核後，將其等前揭不實婚姻狀況登載於職務上所掌管戶政
    資料上，足以生損害於附表編號3所示戶政事務所對於戶政
    資料管理之正確性。
三、案經移民署專勤中區事務大隊新竹市專勤隊移送臺灣新竹地
    方檢察署檢察官偵查起訴。
    理  由
壹、證據能力
一、按被告以外之人於審判外之言詞或書面陳述，除法律有規定
     者外，不得作為證據；又被告以外之人於審判外之陳述，
    雖 不符刑事訴訟法第159 條之1 至第159 條之4 之規定，
    而經 當事人於審判程序同意作為證據，法院審酌該言詞陳
    述或書 面陳述作成時之情況，認為適當者，亦得為證據。
    當事人、 代理人或辯護人於法院調查證據時，知有第159 
    條第1 項不 得為證據之情形，而未於言詞辯論終結前聲明
    異議者，視為 有前項之同意，刑事訴訟法第159 條第1 項
    及第159 條之5 分別定有明文。經查，本判決下列所引用上
    訴人即被告乙○○、丁○○、己○○、丙○○（下均逕稱姓名）以外
    之人於審判外之陳述，檢察官、乙○○、丁○○、己○○、丙○○及
    辯護人等迄於本院言詞辯論終結前均未聲明異議（見本院卷
    一第305至307、431至438頁，本院卷二第25至31頁，本院卷
    三第124至127頁），本院審酌上開證據資料作成時之情況，
    尚無違法不當或證明力明顯過低之瑕疵，亦認為以之作為證
    據應屬適當，爰依上開規定，認前揭證據資料均有證據能力
    。 
二、次按除法律另有規定外，實施刑事訴訟程序之公務員因違背
     法定程序取得之證據，其有無證據能力之認定，應審酌人
    權 保障及公共利益之均衡維護，刑事訴訟法第158 條之4 
    定有 明文。本案以下所引用之非供述證據，並無證據證明
    係實施 刑事訴訟程序之公務員違背法定程序所取得，且經
    本院於審 理時合法踐行調查程序，自應認均具有證據能力
    ，得作為證 據。　
貳、實體部分
一、認定犯罪事實所憑之證據及理由：
    訊據乙○○固坦承有與戊○○共同介紹附表編號1、2所示之證人
    吳明德（下逕稱姓名）、丁○○與證人即大陸地區人民甲○○（
    下逕稱姓名）、己○○認識結婚等情，然矢口否認有何意圖營
    利、知悉吳明德與甲○○、丁○○與己○○均為假結婚，辯稱：我
    在大潤發認識證人戊○○（下逕稱姓名），後來車禍，戊○○來
    家裡探望時，提及其姪子丁○○想結婚、請幫忙介紹，其後，
    戊○○帶吳明德、丁○○來我家打牌，吳明德是戊○○的朋友，要
    我幫他們介紹老婆，後來我因車禍回大陸，甲○○是我表嫂、
    己○○是我鄰居，她們來看我，我就給將戊○○聯絡方式給甲○○
    、己○○，介紹完後，就沒有往來了，事後甲○○包一個人民幣
    5000元紅包給我，吳明德沒有包紅包，丁○○包2000元，己○○
    的媽媽事後按大陸習俗有包一個人民幣3000元的紅包給我媽
    媽，他們是自願給我作媒人的紅包，我不曾跟戊○○提及報酬
    之事，是戊○○在栽贓我，他們間怎麼交易，我不清楚云云（
    見106訴272卷一第176及反面，本院卷三第123至124、135頁
    ）；辯護人則辯稱：乙○○出於好意，先確認吳明德之工作、
    生活背景，才將戊○○的聯絡方式給表嫂甲○○，又介紹丁○○、
    己○○認識，丁○○、己○○間確有結婚真意，且共同生活，沒有
    和其等約定報酬，不知戊○○、甲○○在協商假結婚方式進入臺
    灣，乙○○所收取者僅為禮數上的紅包，戊○○、吳明德、甲○○
    證詞均反覆且矛盾，不足採信，且亦與證人庚○○（下逕稱姓
    名）、丁○○、己○○所述不符云云（見本院卷三第124、141）
    。訊據丁○○、己○○固坦承係戊○○及乙○○介紹結婚，均矢口否
    認為假結婚，丁○○辯稱：我跟己○○是真結婚，己○○跟我媽媽
    、弟弟比較沒有互動，大家都各自在家裡，沒有機會串門子
    ，彼此就比較陌生，戊○○說我跟己○○拿人民幣3萬5000元不
    實在云云（見106訴272卷三第154頁，本院卷一第303頁，本
    院卷三第140頁），己○○則辯稱：我真的要跟丁○○結婚，是
    乙○○介紹我們認識，我不認識戊○○，我第1次來就是住丁○○
    家，後來移民署訪查3次，我都有在家，跟婆婆在家，也有
    拍攝我放衣服的櫃子，我的鞋子都是放在後面的櫃子，不是
    放在門口，後來還有3個衣櫃放我很多衣服，移民署訪查與
    事實不符，且我也沒有拿錢給丁○○云云（見本院卷一第303
    頁，本院卷三第140頁）。訊據丙○○固坦承係戊○○、陳雅新
    介紹與證人陳繼正（下逕稱姓名）結婚，矢口否認其與陳繼
    正為假結婚，辯稱：是同學陳雅新介紹我與陳繼正認識，我
    有跟陳雅新說我在大陸被家暴、過得不好、想在臺灣找一個
    可靠、實在的，後來陳雅新說找到一個有一點禿頭、肩膀有
    一點歪、戴黑白眼鏡、實在、踏實的人，就給我陳繼正聯絡
    方式，我們聯絡一陣子後，我覺得他很不錯，就決定結婚，
    我到臺灣後跟陳繼正都是住在一起、互相照顧，後來因陳繼
    正身體不好，我才找工作搬到新竹去住，我們都還是互相照
    顧直到陳繼正死亡云云（見本院卷一第303至304頁，本院卷
    三第144頁），辯護人則為丁○○、己○○、丙○○辯稱：戊○○供
    述前後不一，且為配合檢方，而可獲得緩刑宣告，其供述不
    可採，吳明德自承假結婚，亦與丁○○、己○○是否為假結婚無
    關，己○○平日與丁○○家人較少互動而不熟悉，不知家人姓名
    亦屬常情，後於106年11月23日專勤隊訪查時，己○○因工作
    關係已在新竹市租屋居住，偶爾才與丁○○返回老家探視家人
    ，己○○之用品大多未放置在丁○○住處；又丙○○入境後，曾與
    陳繼正共同居住在新竹縣竹北市中正西路住處，103年間丙○○為求外出工作方便，另在新竹市自由路租屋居住（由陳繼
    正出名承租），陳繼正雖住於新竹縣○○市○○街000號，然丙○○與陳繼正不時互相前往上開住處間團聚同住，因陳雅新告
    知仲介兩岸婚姻需支付相當報酬，丙○○因而支付人民幣3萬5
    000元，不知陳雅新與戊○○如何認識、運用該款項，陳繼正
    亦向工作單位以配偶名義為丙○○加保健保，另陳繼正自焚死
    亡抗議檢審認定假結婚，丙○○亦前往認屍，可見丙○○有結婚
    之真意云云（見本院卷一第162至190頁）。經查：
　㈠吳明德、丁○○、陳繼正與大陸地區人民甲○○、己○○、丙○○分
    別於附表編號1至3所示時間在大陸地區登記結婚、申請入境
    團聚、核准團聚、大陸配偶入境、在臺灣地區登記、至各該
    戶政事務所申辦結婚登記之等情，業據戊○○（見104他1872
    號卷二第96頁正反面、98頁，105偵9359號卷第321至325頁
    ，106訴272卷三第20至28頁反面）、吳明德（見104他1872
    號卷三第261至263頁，105偵9359號卷第317至319頁，106訴
    272卷三第41至45頁反面）、甲○○（見104他1872號卷三第27
    5至277頁，106訴272卷三第50至53頁）、陳繼正（見105偵9
    359號卷第65至67、209至211頁）證（供）述明確，亦均為
    乙○○、丁○○、己○○、丙○○所供承明確，復有吳明德與甲○○之
    結婚登記申請書（見104他1872號卷一第190頁）、甲○○之中
    華民國臺灣地區入出境許可證（見104他1872號卷一第190頁
    反面）、財團法人海峽交流基金會100年3月31日（100）核
    字第26448號證明暨100年3月8日（2011）閩寧證字第697號
    大陸地區結婚公證書（見104他1872號卷一第191至192頁）
    、吳明德100年9月9日提出換領國民身分證申請書及其戶籍
    資料（見104他1872號卷一第192頁反面至193頁）、吳明德
    、丁○○及戊○○之旅客入出境明細表（見104他1872號卷一第1
    58頁及反面）、丁○○之旅客入出境明細表（見104他1872號
    卷一第159頁）、丁○○之旅客入出境紀錄查詢（見104他1872
    號卷一第160頁及反面）、己○○之旅客入出境紀錄查詢（見1
    04他1872號卷一第161至163頁）、丁○○與己○○之100年7月18
    日面（訪）談結果建議表、丁○○100年7月18日面談紀錄（見
    104他1872號卷一第168至171頁反面）、己○○之100年7月18
    日面談紀錄（見104他1872號卷二第40頁反面至42頁反面）
    、丁○○之100年7月14日訪查紀錄表（見104他1872號卷二第2
    83頁反面）、丁○○與己○○之100年6月24日面（訪）談結果建
    議表、己○○100年6月24日面談紀錄、丁○○100年6月24日訪談
    紀錄（見104他1872號卷一第172至175頁）、丁○○與己○○之1
    00年5月4日面（訪）談結果建議表、100年5月4日面談紀錄
    （見104他1872號卷一第176至178頁）、己○○之100年5月4日
    電話訪談大陸地區人民紀錄表（見104他1872號卷二第48頁
    ）、己○○之大陸地區人民申請來臺查詢（見104他1872號卷
    一第181至182頁反面）、丁○○與己○○之結婚登記申請書（見
    104他1872號卷一第186頁）、己○○之中華民國臺灣地區入出
    境許可證（見104他1872號卷一第187頁）、財團法人海峽交
    流基金會100年3月31日（100）核字第26450號證明暨100年3
    月8日（2011）閩寧證字第701號大陸地區結婚公證書（見10
    4他1872號卷一第187頁反面至188頁反面）、丁○○100年7月2
    6日提出之換領國民身分證申請書及其戶籍資料（見104他18
    72號卷一第189頁及反面）、陳繼正與丙○○之結婚登記申請
    書（見105偵9359號卷第83頁反面）、丙○○之中華民國臺灣
    地區入出境許可證（見105偵9359號卷第84頁）、財團法人
    海峽交流基金會100年8月26日（100）核字第76479號證明暨
    100年7月29日（2011）閩寧證字第2366號大陸地區結婚公證
    書、大陸地區結婚證（見105偵9359號卷第85至89頁）、陳
    繼正101年5月16日提出之換領國民身分證申請書及其戶籍資
    料（見105偵9359號卷第89頁反面至90頁）、陳繼正與丙○○
    之100年11月16日、100年10月24日、100年11月5日面（訪）
    談結果建議表、陳繼正100年11月5日、100年10月24日面談
    紀錄、丙○○100年10月24日電話訪談大陸地區人民紀錄表（
    見105偵9359號卷第91至97頁）、陳繼正之臺灣土地銀行竹
    北分行帳戶存摺封面及內頁影本（見105偵9359號卷第97頁
    反面）、陳繼正之與丙○○之100年9月19日面（訪）談結果建
    議表、陳繼正100年9月19日面談紀錄、丙○○100年9月19日電
    話訪談大陸地區人民紀錄表（見105偵9359號卷第98至101頁
    ）、陳繼正之旅客入出境明細表（見105偵9359號卷第103頁
    及反面、104頁反面）、陳繼正及戊○○同班機出境明細（見1
    05偵9359號卷第104頁）、丙○○之入出境資料查詢列表（見1
    05偵9359號卷第105頁及反面）、大陸地區人民申請來臺查
    詢（見105偵9359號卷第106至107頁）、保證人陳繼正100年
    9月2日出具之保證書（被保證人丙○○）、陳繼正之100年9月
    2日臺灣地區人民申請大陸地區配偶來臺團聚資料表、大陸
    地區人民入出臺灣地區申請書（見105偵9359號卷第108至10
    9頁反面）在卷可參，上開事實先予認定。
  ㈡乙○○使大陸地區人民甲○○；乙○○與丁○○共同使大陸地區人民
    己○○非法進入臺灣地區；乙○○與丁○○、己○○、丙○○使公務員
    登載不實等之犯行及故意，理由如下：
　⒈戊○○先後證稱，我為丁○○的叔叔，吳明德與甲○○、丁○○與己○○都是我跟乙○○介紹的，乙○○有問丁○○是否願意赴大陸結婚
    ，當場並告知丁○○去大陸登記後可以拿到一筆錢，另外大陸
    來回機票、食宿交通、辦證均免費，由我帶吳明德、丁○○去
    大陸假結婚，之後甲○○在大陸地區有先拿人民幣1萬7500元
    給我，我將其中人民幣5000元給吳明德，等甲○○入境後，又
    給我人民幣1萬多元，己○○給丁○○人民幣3萬5000元，且是分
    兩次給，己○○與丁○○2人都沒拿錢給我，吳明德與丁○○去大
    陸結婚都是有報酬的；丙○○與陳繼正是我跟綽號小梅的陳雅
    新仲介辦假結婚的，陳繼正在大陸辦理結婚登記完隔幾天，
    丙○○就給陳繼正第一次前金人民幣1萬7500元，陳繼正在大
    陸就給我其中的一半人民幣8750元，等丙○○成功入境臺灣後
    ，丙○○就把後金人民幣1萬7500元給陳繼正，陳繼正再拿其
    中一半人民幣8750元給我等語（見104他1872號卷二第96頁
    及反面、98頁，105偵9359號卷第321至325頁，106訴272卷
    三第20至28頁反面，本院卷三第123頁），均為明顯對己之
    犯罪行為為更不利之證述，若非真有其事，戊○○為圖減輕、
    脫免自身或其姪子丁○○之刑責大可配合乙○○、丁○○、己○○、
    丙○○等之供述，改證述丁○○與己○○、丙○○與陳繼正為真結婚
    ，然戊○○捨此不為，仍為證稱其與乙○○仲介吳明德、甲○○、
    丁○○、己○○，及與陳雅新仲介丙○○與陳繼正，均以假結婚之
    方式來臺，益徵戊○○上開證述之高度可信性。
  ⒉吳明德先後證稱，戊○○帶我與他親戚丁○○一起去大陸假結婚
    ，陳繼正去找戊○○談假結婚時，我有在場，戊○○跟我說陳繼
    正是臺灣假老公，當時我不知道陳繼正的大陸配偶是誰，在
    大陸辦完結婚登記，乙○○有拿報酬給我或透過戊○○給我，我
    不知道丁○○假結婚可以拿到多少錢，回台後，甲○○有拿9萬5
    000元給戊○○，在大陸期間，丁○○跟我們只有一起去己○○家
    裡吃個飯等語（見105偵9359號卷第317至319頁，106訴272
    卷三第41至45頁反面）。
  ⒊又甲○○先後均證稱，我去乙○○大陸的家，乙○○當場說要幫我
    找找有沒有臺灣的假結婚人頭老公，過一陣子後，乙○○主動
    聯絡我說她幫我找到1位人頭老公，100年3月間，戊○○帶吳
    明德、丁○○來大陸，我跟吳明德就直接辦結婚登記，丁○○則
    與己○○辦理結婚，好像是他們在下榻賓館或我家，有交給戊○○人民幣2萬元，等到我入境後我再給戊○○9萬多元（約人民
    幣2萬元），所以交給戊○○20萬元是包括戊○○仲介報酬、吳
    明德人頭報酬、戊○○及吳明德赴陸來回機票、所有辦證費，
    我有跟乙○○說如果她幫我介紹讓我順利來臺灣工作的話，我
    會給她紅包，後來我到臺灣有包人民幣5000元紅包給她，乙○○有收下，我主要是想來臺灣工作才會結婚等語（見104他1
    872號卷三第275至277頁，106訴272卷三第50至53頁）。
  ⒋己○○本於100年5月25日第1次經核准入境，然因其前男友馮強
    檢舉未入境，馮強檢舉單內容略以：己○○辦理假結婚出境，
    她的配偶新竹縣○○市000○○路○段000巷00號，好像名叫文祥
    ，...乙○○是蛇頭介紹...等情，有檢舉單1紙（見104他1872
    號卷157頁及反面）在卷可考，亦為丁○○所不否認（見本院
    卷三第116頁）；又觀卷附移民署事務大隊新竹市專勤隊丁○○家訪查譯文1份（見105偵9359號卷第303頁），內容略以：
　　---------------------------------------------------Ａ
    （移民署人員）：你好，我們是移民署，請問丁○○在嗎？你
    是丁○○母親嗎？丁○○有娶大陸配偶嗎？
　　Ｂ（丁○○母親李女士）：不在，對，沒有。
　　Ｄ（丁○○三弟，住對面14號）：不知道丁○○在哪作警衛，我
    們兄弟姊妹共六人，丁○○白天都在上班，妳們應該要晚上來
    突擊才會知道，丁○○已娶大陸配偶三至四年了，不清楚他陸
    配名字及不知道多久會回來一次…，我只知道他娶大陸的，
    不知道大陸叫什麼名字…。
　　Ａ：丁○○的工作是？爸爸娶的大陸住哪？名字叫什麼？
　　Ｃ（丁○○大兒子即戊○○）：在國昀做保全，住新竹叫什麼霞
    的，我很少看到。
　　--------------------------------------------------；
    參以新竹市專勤隊查察紀錄表1份（見本院卷一第339頁），
    內容略以：104年9月4日無預警訪查丁○○現住地（即新竹縣○○市○○路0段000巷00號）...目前丁○○在台元科技園區頂峰開
    發樣品屋擔任保全，...己○○在名人卡拉ok（新竹市○○路000
    號3樓）上班，丁○○表示：因上班時段及交通工具（計程車
    ）關係，故己○○在新竹市○○路00巷0號與同鄉同租一間套房
    居住等語，己○○表示因同鄉已搬離，獨自承租新竹市○○路00
    巷0號居住等語等情。佐以新竹市專勤隊科員106年1月23日
    案情報告書1份（見105偵9359號卷第328頁），內容略以：1
    06年1月15日17時30分至45分訪查丁○○現住地（即新竹縣○○
    市○○路0段000巷00號），未遇丁○○、己○○，僅遇丁○○母親，
    丁○○母親表示：丁○○任職保全，上班時間為週一至週日、6
    時至19時，不知己○○之姓名，只知叫什麼霞的（目前租屋在
    外），丁○○房間上鎖無法進入、門外僅有丁○○鞋子、無己○○
    鞋子，客廳放鞋處亦無己○○鞋子，檢視廁所內己○○漱口杯，
    一樓後方有己○○1套衣物，門口晾曬之衣物無己○○之衣物等
    節。可知丁○○母親（住隔壁）、三弟（住對面）、大兒子於
    丁○○已與己○○結婚3、4年後，對己○○不甚瞭解，且己○○自10
    4年間起已在外租屋自住，丁○○認知上己○○係與同鄉合租，
    對己○○之居住狀況不甚瞭解，另由丁○○上開住處擺設之日常
    用品情況，僅擺放己○○極為少數之日用品及1套衣物，倘己○○與丁○○共同居住在上址，屋內應放置有足供己○○日常生活
    所需之衣物及相關用品，亦可徵丁○○與己○○未共同長期居住
    。
　⒌新竹市專勤隊科員106年1月23日案情報告書1份（見105偵935
    9號卷第328頁及反面），內容略以：106年1月15日15時至15
    時15分許訪查陳繼正現住地（即新竹縣○○市○○街000號），
    遇陳繼正、未遇丙○○，陳繼正表示家裡的衣物、用品都是丙○○不用的，要用的全部帶回大陸了；惟本隊見屋內有佈滿灰
    塵的女性香水及保養品，便詢問陳繼正丙○○是否有使用香水
    及使用的保養品牌子為何，陳繼正表示丙○○沒有使用香水，
    也不知道丙○○使用何牌子的保養品。本隊見陳繼正床上僅有
    簡單枕頭及單薄被子便詢問陳繼正，丙○○的枕頭及被子在何
    處，陳繼正表示丙○○赴陸後已將其被子、枕頭收起來，惟本
    隊見上址家中髒亂不堪，便詢問陳繼正為何不收拾桌上吃剩
    泡麵、床頭裝滿煙頭的煙灰缸等髒物，而將丙○○枕頭及被子
    收起來，陳繼正表示是怕丙○○的枕頭及被子沾到灰塵；惟陳
    繼正若注重整潔，家中擺放應為整齊乾淨，而非本隊查訪時
    所見家中髒亂不堪。上址有擺放丙○○衣物，...惟檢視丙○○
    牙刷及漱口杯內有黑髒異物及灰塵，顯示該漱口杯應久未使
    用等節。由上址擺設之日常用品情況，並未放置有足供陳繼
    正及丙○○所需之日常生活物品及寢具，且香水、保養品、漱
    口杯等陳繼正所稱為丙○○使用之物品上沾染灰塵，衡情應長
    久未經丙○○使用，可見丙○○未與陳繼正共同長期居住。
　⒍陳繼正於107年4月10日在新竹縣竹北市○○路0段000巷底河堤
    上涼亭自焚自殺致全身70-80％以上四度碳化燒灼傷導致神經
    性休克死亡，其遺留之遺書2紙分別記載：「您好，我住○○○○○街000號，發現我的請通知我大哥陳繼斌...丙○○...、黃
    山珠...哥：我先走了，把我燒了和奶奶、老爸、媽放一起
    吧。謝謝你的幫忙，我的勞保退休費死亡應夠辦理後事。姍
    ：對不起沒能實現你的願望，回家吧。山珠：屋內東西幫忙
    搬去你家吧，謝謝。...」、「山珠：機車是曹健偉、手機
    中有他號碼（沒有罰款），幫我通知，另外戴大哥有罰款被
    扣、手機也有號碼，兩張酒駕和其他罰金，人死應不用交了
    吧....。姍：官司不要打了，別浪費律師費，回家，你還有
    家人，我是廢人不一樣，我的工作也是保全、清潔。這輩子
    是沒指望的，冰箱是易哥要的。」等情，有臺灣新竹地方檢
    察署檢察官相驗報告書1份（見107相237卷第86頁）、遺書2
    紙（見107相237卷第27至28頁反面）在卷可參，參以證人即
    陳繼正之嫂黃丁秀真（下僅稱姓名）證稱：因我們是在地人
    ，涉及到錢當然由作兄長出，所以陳繼正之喪葬由我先生全
    權處理，費用亦由兄長支出等語（見本院卷三第15至18頁）
    ，可知陳繼正往生前將其喪事均交由其兄辦理，僅告知丙○○
    返回大陸，衡情陳繼正往生時距其與丙○○結婚已逾5年，倘
    陳繼正與丙○○係真結婚，丙○○基於配偶身分，應主辦陳繼正
    之喪事及支付喪事費用，卻均由陳繼正之兄主導及支付，亦
    徵陳繼正與丙○○為假結婚乙情。　　
  ⒎戊○○、吳明德、甲○○前後證詞相符，且彼此間就本案假結婚
    之緣起、其等、乙○○、丁○○、己○○、丙○○在本案之角色、行
    為分擔等細節所述亦無矛盾，況戊○○、吳明德、甲○○上開證
    述均明顯對己不利，將導致其等受刑事追訴、審判、處罰，
    衡情戊○○、吳明德、甲○○為圖減輕、脫免自身、或戊○○姪子
    丁○○之刑責，大可配合乙○○、丁○○、己○○、丙○○等之供述，
    改證述丁○○與己○○、丙○○與陳繼正為真結婚，然戊○○、吳明
    德、甲○○均捨此不為，仍為上開證述，其等證詞應非虛構、
    杜撰欲陷乙○○、丁○○、己○○、丙○○於罪；另參以己○○前男友
    之檢舉信、專勤隊訪查譯文、紀錄表等，均足認丁○○、己○○
    、陳繼正、丙○○實未長期居住等情，佐以陳繼正喪葬事務及
    費用非由丙○○主導及支付，顯與常情不符，足認乙○○主觀上
    明知吳明德、甲○○、丁○○、己○○均無結婚之真意，仍與戊○○
    共同介紹其等假結婚來臺，而丙○○亦無與陳繼正結婚之真意
    ，由戊○○、陳雅新之介紹假結婚，並由吳明德、丁○○、陳繼
    正持大陸地區結婚登記相關文件申請入臺許可，乙○○有使大
    陸地區人民甲○○；乙○○與丁○○共同使大陸地區人民己○○非法
    進入臺灣地區；乙○○、丁○○、己○○、丙○○使公務員登載不實
    等故意至為灼然。
　㈢乙○○、丁○○上開使大陸地區人民甲○○、己○○非法進入臺灣地
    區均係基於意圖營利之犯意聯絡：
　　戊○○以大陸來回機票、食宿交通、辦證均免費，且另可獲得
    1筆報酬，在臺灣地區招攬吳明德、丁○○、陳繼正同意擔任
    假結婚之人頭老公，另由乙○○安排聯絡大陸地區人民甲○○、
    己○○，陳雅新安排聯絡大陸地區人民丙○○，而以假結婚之方
    式入臺，戊○○自甲○○、丙○○處至少分別獲得人民幣2萬元、
    人民幣1萬7500元之報酬，丁○○自己○○處共取得人民幣3萬50
    00元報酬（業經認定如前），乙○○事後自大陸地區人民甲○○
    、己○○之母處獲得人民幣5000、3000元報酬，自丁○○處獲得
    2000元報酬（詳後述），足認丁○○、乙○○、戊○○主觀上具備
    意圖營利之犯意聯絡。
　㈣乙○○、丁○○、己○○、丙○○及辯護人等之辯解，均不可採之說
    明： 
　⒈戊○○上開證述明顯對己不利，將導致其受刑事追訴、審判、
    處罰（已如前述），且戊○○、乙○○素無怨隙，亦為戊○○、乙○○所均不否認，戊○○實無為虛構、栽贓乙○○，並陷己於刑事
    追訴、審判、處罰之必要。是乙○○、辯護人辯稱戊○○係栽贓
    乙○○云云，均不足採。
　⒉庚○○固證稱：99年間，乙○○發生車禍後，去乙○○家探望，並
    打麻將時見過丁○○，無聽聞乙○○、丁○○提及假結婚一事等語
    （見本院卷三第118至119頁），丁○○固亦證稱，乙○○車禍後
    ，我跟叔叔戊○○去於乙○○家中探望，又打麻將，庚○○、一個
    阿伯也有在場，乙○○沒有提及假結婚報酬之事等語（見本院
    卷三第112至115頁），然均與戊○○證稱，曾跟吳明德去乙○○
    家打麻將，乙○○提及有朋友想嫁來臺灣，有聽到要給丁○○人
    民幣3萬5000元，當時乙○○還沒有車禍等語（見本院卷三第1
    21至123頁）明顯不符，且庚○○為乙○○友人，丁○○則否認涉
    有本案，堪信其等證詞或有迴護乙○○或為己脫罪之嫌，均不
    可採信。乙○○、辯護人此部分辯稱，亦不可採。
　⒊至乙○○所收取者，究係禮數上之紅包抑或仲介假結婚之報酬
    ，應視吳明德、甲○○、丁○○、己○○之結婚是否為假結婚而定
    ，而其等均為假結婚（業經認定如前），是乙○○所收取者，
    應為仲介假結婚之報酬，而非禮數上的紅包。故乙○○、辯護
    人辯稱：所收取者係紅包云云，亦不可採。
　⒋黃丁秀真證稱，陳繼正結婚後曾帶丙○○到我們家拜訪，後來
    也曾多次前來拜訪，閒聊間確認他們在一起，不然他們兩個
    來我們家做什麼？如果夫妻不住在一起，他們要在哪裡，這
    是一個邏輯，我沒有去過陳繼正家拜訪，亦不知他們家在哪
    裡，知道陳繼正擔任保全、不知丙○○來台從事何工作等語（
    見本院卷三第13至17頁），是黃丁秀真對於陳繼正、丙○○居
    住在何處?有無同居一處？等情實不甚清楚，不足為有利於
    丙○○之認定。證人即丁○○之大兒子戊○○（下逕稱姓名）固證
    稱，丁○○與己○○結婚時，我已婚、生2子，住在新竹縣○○市○○路0段000巷00號，丁○○、己○○結婚後2年同住該處，後來因
    工作關係丁○○、己○○搬至其他地方，同住期間，因我上班時
    間比較晚，不常在家中遇到己○○云云（見本院卷三第21至26
    頁），然此與先前於專勤隊查訪時其稱丁○○配偶住新竹叫什
    麼霞的，我很少看到（見前㈡⒋），不甚相符，應係迴護其父
    丁○○之詞。綜上黃丁秀真、戊○○之證述均不可採。是丁○○、
    己○○及辯護人據此辯稱丁○○、己○○非為假結婚，顯不可採。
　⒌觀卷附內政部移民署中區事務大隊新竹縣服務站108 年4 月1
    6日移署中竹縣服字第1088157218號函所附100年7月14日丁○○、己○○之訪談紀錄及照片1份、101年5月2日陳繼正、翁秀
    珊之訪談紀錄及照片1份（本院卷一第336至338、346至350
    頁），上開訪談紀錄表雖記載在上開日期訪查丁○○、陳繼正
    住處時，己○○、丙○○均同住在該處，然上開訪查日期（即10
    0年7月14日、101年5月2日），係於己○○、丙○○入台（即分
    別於100年6月24日、101年4月19日）迄辦理結婚登記（即10
    0年7月26日、101年5月16日）之期間，丁○○、己○○、陳繼正
    、丙○○為求嗣後可辦理結婚登記，彼此相互配合、暫時同居
    一處、使專勤隊人員信賴其等基於真意結婚之可能性極高，
    故辯護人辯稱此部分可證明丁○○、己○○、陳繼正、丙○○非為
    假結婚，顯不可採。
　⒍至辯護人執丁○○、陳繼正以配偶身分為己○○、丙○○加保健保
    ，及陳繼正死亡，係由丙○○前往認屍等，認丁○○、陳繼正、
    己○○、丙○○非假結婚云云。然查：
　①按全民健康保險法第1條第2項及第9條第1款分別規定，本保
    險為強制性之社會保險，於保險對象在保險有效期間，發生
    疾病、傷害、生育事故時，依本法規定給與保險給付；在臺
    灣地區在臺居留滿6個月領有居留證明文件者，亦應參加本
    保險為保險對象。申言之，全民健康保險係屬強制性保險，
    大陸配偶持有團聚、依親居留及長期居留事由之臺灣地區入
    出境許可，在臺灣地區居留滿6個月起，應一律參加全民健
    康保險。是己○○、丙○○既以配偶名義在台團聚，在臺灣地區
    居留滿6個月起，依上開規定，便需參加全民健康保險，則
    丁○○、陳繼正以配偶身分為其等辦理參加全民健康保險，係
    基於法律之強制規定，尚難以此部分遽認丁○○、己○○、陳繼
    正、丙○○為出於真意結婚。辯護人此部分主張尚難憑採。
  ②陳繼正係自焚自殺致全身70-80％以上四度碳化燒灼傷導致神
    經性休克死亡（業經認定如前），因丙○○為陳繼正國民身分
    證上登記之配偶，檢察官相驗時自會通知丙○○前來認屍、領
    取屍體等，且斯時本案業經起訴、進入審理程序，丙○○前往
    認屍、領取屍體等，亦不足以為有利於被告之認定。是辯護
    人此部分主張亦難憑採。
  ⒎至辯護人稱戊○○曾證稱丁○○、己○○為真結婚等語(見104他187
    2號卷二第98頁，105偵9359號卷第194頁)，認戊○○證述前後
    矛盾云云。然觀臺灣新竹地方檢察署104年11月5日訊問筆錄
    記載：「...（問：丁○○當初有無給己○○聘金或是己○○有無
    給丁○○錢？）去大陸吃住應該是己○○出的錢。（問：既然丁○○去大陸時沒什麼錢，為何還有辦法結婚？）當初他們原本
    想去大陸玩一下。（問：你陪丁○○到大陸結婚，有無收到報
    酬？）我跟丁○○講說不管是真結婚還是假結婚，一定要包個
    紅包給我，後來就不了了之。...（問：丁○○和己○○是真結
    婚還是假結婚？）丁○○跟己○○後來在臺灣住了好幾年，己○○
    還有出錢買車給丁○○，2人感情不錯。...」，有該筆錄1份
    （見104他1872號卷二第96至98頁）在卷可考，綜觀該筆錄
    整體、前後語意之記載，戊○○並非證稱丁○○、己○○為出於真
    意結婚。又前開於105年11月22日之訊問內容（見105偵9359
    號卷第192至195頁），係戊○○以被告之身分應訊之內容，未
    經以證人身分具結，辯護人主張此部分係戊○○以證人身分作
    證之內容，亦有誤會。　
　⒏雖丁○○、己○○及辯護人提出丁○○、己○○與己○○之母鄭貽章生
    活、出遊照片2份、光碟2片（分別見106訴272卷一第114至1
    19、123至128頁，本院卷一第204、206頁）、丁○○與己○○間
    之QQ聊天紀錄內容1份（見104他1872號卷二第261至272頁）
    ，及大陸卡正反面1份（見本院卷一第208頁），以證丁○○、
    己○○非假結婚，然觀之上開照片大部分均未有日期之記載，
    無從由照片判斷丁○○及己○○是否有繼續性、一定期間共同相
    處之事實，且該QQ聊天紀錄日期係100年3月16日至4月17日
    間，已是其2人在大陸地區於100年3月7日登記結婚之後，非
    其2人於大陸登記結婚前之聊天內容，實無從得知其2人結婚
    前之交往情形，而大陸卡正反面亦無相關內容可證其2人有
    何出於真意結婚乙情。參以丁○○於100年3月3日前往大陸地
    區與己○○見面後4日即與己○○辦理結婚手續，而斯時亦無任
    何證據證明丁○○與己○○有需即刻完婚之事由，衡以丁○○與己○○相識未深，且之前完全未見過面，竟即於4日後率爾決定
    成婚，此實有悖於現今社會之常情。故丁○○、己○○、辯護人
    辯稱：案發前、後，己○○與丁○○及家人互有往來，經其2人
    多次聯絡始結婚云云，亦均不可採信。
　⒐雖己○○辯稱：後來移民署訪查3次，我都有在家，跟婆婆在家
    ，也有拍攝我放衣服的櫃子，我的鞋子都是放在後面的櫃子
    ，不是放在門口，後來還有3個衣櫃放我很多衣服云云，然
    參以己○○於原審審理時供稱：「（審判長問：丁○○的兒女分
    別叫什麼名字？）女兒叫曾惠君（音同）；本來大的兒子叫
    「阿威」，我都叫他「阿威」，他的名字叫曾…我都叫他「
    阿威」；第二個兒子的名字…（丁○○插話：有改名字）（審
    判長諭知請丁○○勿發言影響己○○陳述）第二個兒子有改名字
    ，我去的時候第二個兒子我很少看到，我不知道他真實名字
    ，我只知道他小名叫「石頭」，我就叫他的小名，他奶奶叫
    「石頭」，我也叫「石頭」、「（審判長問：你婆婆叫什麼
    名字？）（短暫沈默後答）我怎麼會去問我婆婆的名字」、
    「（審判長問：你公公叫什麼名字？我公公叫曾獎（音同）
    。我婆婆叫曾什麼「哈木」，因為臺灣的名字真的…叫什麼
    「哈木」，我婆婆叫「哈木」。（復稱）我現在要補充，丁○○的大兒子叫戊○○（音同），二兒子的名字我現在也想不起
    來，他有改過名字」等情（見106訴272卷三第154頁反面）
    ，倘丁○○、己○○二人果有結婚之事實，對於對方親友之姓名
    應知之甚詳，豈會連對方配偶之父母親、子女此種直系血緣
    之親友真實姓名無法即刻回覆，此實有違社會生活常情，故
    乙○○、丁○○、己○○及辯護人所辯非假結婚等情，實不足採信
    。
　⒑至丙○○辯稱：...尚義街是陳繼正住...我住自由路，我與陳
    繼正會互相去對方住的地方團聚云云，辯護人辯稱：係陳繼
    正出面為丙○○承租自由路租屋處云云並提出陳繼正與丙○○生
    活及出遊照片共36張（見106訴272卷二第21至28、32至35、
    38至45頁）、房屋租賃契約書影本1份（見106訴272卷二第2
    9至31頁）及以證人即友人易台生及劉玉珠（下均逕稱姓名
    ）證稱：其2人於102年至103年認識丙○○時，也有與陳繼正
    一起在自由路居處吃飯云云為據（見106訴272號卷三第46至
    49頁反面）。然查，觀之上開照片大部分均未有日期之記載
    ，無從由照片判斷陳繼正及丙○○是否有繼續性於一定期間共
    同相處之事實，況陳繼正供稱：丙○○告訴我，她要拿給戊○○
    人民幣3萬5000元作為仲介我與丙○○婚姻之仲介費時，我就
    告知丙○○戊○○也有給我5至6萬元等語（見105偵9359號卷第6
    5至67頁、209至211頁），且丙○○及辯護人亦均坦認丙○○因
    而支付人民幣3萬5000元乙情（見本院卷一第181頁），陳繼
    正及丙○○果為真結婚，丙○○何以需支付仲介費給戊○○，甚至
    連陳繼正亦可由仲介人戊○○處取得報酬，此種報酬支付之模
    式，也與吳明德與甲○○上開假結婚之模式如出一轍，而陳繼
    正於100年7月27日前往大陸地區與丙○○見面後2日即辦理結
    婚手續，衡以丙○○自承因遭家暴離婚，其對於此次再婚之對
    象應更為謹慎挑選，然其與陳繼正僅見面1次、相識未深，
    竟即於2日後率爾決定成婚，顯悖於社會之常情，況依社會
    常情，男女從相識到論及婚嫁，雖非必須經過交往過程，經
    由相親或他人介紹結婚之情形，甚至經由專門婚姻仲介業者
    介紹尋找伴侶之事，均所在多有，然以今日社會，相識後完
    全不經交往即結婚者，終究屬於少數，尤以臺灣地區與大陸
    地區之社會環境、文化差異甚大，如未先經交往立即結婚，
    亦可能於婚後相處不和或滋生其他問題，凡此種種，均有違
    人情之常情。基此，本院認丙○○、辯護人此部分辯稱，亦不
    足採。
　⒒另辯護人分別聲請傳喚吳明德（證明乙○○未與丁○○有非法使
    大陸地區人民進入臺灣地區之犯意聯絡，見本院卷一第157
    頁），及為丁○○、己○○沖洗照片之竹北科達店負責人（證明
    所提出之照片均為101年間所拍攝，見本院卷一第174頁），
    本院認均無調查之必要，蓋本院已依聲請傳喚甲○○（後經傳
    拘未到）以證明同一待證事實，且吳明德業經作證（詳前述
    ），其次，本院非單憑此些照片認定丁○○、己○○為假結婚（
    詳前述），故認均無調查之必要。
  ㈤綜上所述，本案事證明確，乙○○等人犯行均堪認定，應依法
    論科。
二、論罪科刑：
  ㈠按臺灣地區與大陸地區人民關係條例第79條第1項處罰違反同
    條例第15條第1款所定使大陸地區人民非法進入臺灣地區罪
    ，凡非經合法手續進入者皆包含之，乙○○、丁○○使大陸地區
    人民甲○○、己○○、丙○○以假結婚真入境之脫法方式，進入臺
    灣地區，即該當本罪，自非以偷渡者為限；臺灣地區與大陸
    地區人民關係條例第79條第1項對於違反同條例第15條第1款
    所定不得使大陸地區人民非法進入臺灣地區之處罰，旨在防
    止大陸地區人民非法進入臺灣地區，以維護臺灣地區之安全
    與安定；所稱「非法」，自應從實質上之合法性予以判斷，
    凡評價上違反法秩序之方法，均屬「非法」。參照行政程序
    法第119條第1款、第2款規定，受益人以詐欺、脅迫或賄賂
    方法，使行政機關作成行政處分者；或對重要事項提供不正
    確資料或為不完全陳述，致使行政機關依該資料或陳述而作
    成行政處分者，其信賴不值得保護。故在大陸地區通謀虛偽
    結婚，以不實之結婚證明辦理相關戶籍登記、入境等手續，
    憑以進入臺灣地區，其所持之入境許可文件雖係入出境主管
    機關所核發，形式上為合法，但因以詐欺方法而取得，即不
    具實質上之合法性，仍屬非法進入臺灣地區（最高法院92年
    度台上字第40號判決、94年度台上字第1064號判決意旨參照
    ）。本件乙○○（附表編號1、2）、丁○○（附表編號2）為使
    大陸地區女子即附表編號1至2之甲○○、己○○入境，由戊○○、
    乙○○（附表編號1至2）擔任假結婚之仲介，由附表編號1至2
    之人頭老公，與附表編號1至2之大陸地區女子在大陸地區虛
    偽結婚，以不實之結婚公證書辦理相關入境手續，憑以進入
    臺灣地區，其所持經移民署所核發、形式上合法之文件，因
    屬以詐欺方法而取得，藉以規避大陸地區人民進入臺灣地區
    之管制，即不具實質上合法性，應屬非經合法手續進入臺灣
    地區，縱其婚姻關係未經中國大陸登記機關依法撤銷婚姻登
    記或經中國法院宣告無效，仍無解其應負之上開罪責。
  ㈡又以現今戶政事務所之公務員，係以電腦登記方式，將申請
    人之登記事項登載於職務上所掌戶籍登記資料之電子資訊檔
    案紀錄上，依刑法第220條第2項之規定，以公文書論，戊○○
    分別與乙○○仲介吳明德、甲○○、丁○○、己○○，及與陳雅新仲
    介陳繼正、丙○○共同使戶政事務所承辦公務員在形式審查後
    ，將吳明德與甲○○、丁○○與己○○、陳繼正與丙○○結婚之不實
    事項，登載於職務上所掌管戶籍登記之公文書（含具有準公
    文書性質之電子檔案），並據以核發記載吳明德、丁○○、陳
    繼正之配偶為甲○○、己○○、丙○○之戶籍謄本，顯足生損害於
    戶政機關管理婚姻戶籍登記之正確性，是乙○○、丁○○、己○○
    、丙○○均構成刑法第214條之使公務員登載不實罪。乙○○、
    丁○○並藉以圖得利益，另構成意圖營利使大陸地區人民非法
    進入臺灣地區罪。
  ㈢核乙○○就附表編號1至2、丁○○就附表編號1所為，均係犯刑法
    第214條之使公務員登載不實文書罪，及違反臺灣地區與大
    陸地區人民關係條例第15條第1款而犯同法第79條第2項之意
    圖營利使大陸地區人民非法進入臺灣地區罪；己○○、丙○○分
    別就附表編號2、3所為，係犯刑法第214條使公務員登載不
    實文書罪。至公訴意旨認乙○○、丁○○此部分犯行應涉犯違反
    臺灣地區與大陸地區人民關係條例第79條第1項之使大陸地
    區人民非法進入臺灣地區罪，容有誤會，然因其基本社會事
    實同一，並經本院告知罪名而為辯論，自得變更起訴法條，
    併此敘明。又起訴書雖記載乙○○、丁○○、己○○、丙○○所為使
    公務員登載不實部分，應論以刑法第216條之罪云云（詳起
    訴書附表一編號2至4，見起訴書第15頁），然起訴書並未記
    載行使部分之事實，堪認起訴書所載刑法第216條之罪尚屬
    贅載，本院自無庸併予審酌，附此敘明。
  ㈣乙○○就附表編號1所示使公務員登載不實部分，與戊○○、吳明德、甲○○間；乙○○就附表編號2所示使公務員登載不實部分，與戊○○、丁○○、己○○間；丙○○就附表編號3所示使公務員登載不實罪，與戊○○、陳雅新、陳繼正間；乙○○、戊○○、吳明德就附表編號1所示意圖營利使大陸地區人民非法進入臺灣地區罪；乙○○、戊○○、丁○○就附表編號2所示意圖營利使大陸地區人民非法進入臺灣地區罪；均有犯意聯絡及行為分擔，應各均論以共同正犯。
  ㈤乙○○就附表編號1至2、丁○○就附表編號2所犯意圖營利使大陸
    地區人民非法進入臺灣地區罪、使公務員登載不實文書罪，
    係以一行為觸犯數罪名，為想像競合犯，應各從一重之意圖
    營利使大陸地區人民非法進入臺灣地區罪處斷。
  ㈥乙○○就附表編號1至2部分，犯意個別，應予分論併罰。
  ㈦丁○○前於95年間因意圖營利聚眾賭博案件，經臺灣新竹地方
    法院以95年度竹北簡字第267號判決判處有期徒刑4月確定，
    並於99年2月19日執行完畢，有本院被告前案紀錄表在卷可
    稽。乙○○於前開執行完畢後5年內，故意再犯本案意圖營利
    使大陸地區人民非法進入臺灣地區罪，為累犯，依司法院大
    法官會議釋字第775號解釋意旨，衡酌丁○○固曾因意圖營利
    聚眾賭博案件，經臺灣新竹地方法院判處罪刑並執行完畢，
    又故意再犯本案意圖營利使大陸地區人民非法進入臺灣地區
    罪，然意圖營利聚眾賭博罪與本案意圖營利使大陸地區人民
    非法進入臺灣地區罪之罪質不同，本院認為依本案情節無加
    重其刑之必要。
  ㈧又按刑法第59條所謂「犯罪之情狀」，與同法第57條規定科
    刑時應審酌之一切情狀，並非有截然不同之領域，於裁判上
    酌減其刑時，應就犯罪一切情狀（包括第57條所列舉之10款
    事項），予以全盤考量，審酌其犯罪有無可憫恕之事由（即
    有無特殊之原因與環境，在客觀上足以引起一般同情，以及
    宣告法定低度刑，是否猶嫌過重等），以為判斷。查臺灣地
    區與大陸地區人民關係條例第79條第2項之修正理由，其立
    法目的係因所謂「蛇頭」（指安排大陸地區人民偷渡至大陸
    地區以外地區之人）引介大陸偷渡客進入臺灣地區，日趨猖
    狂，對社會秩序及國家安全之危害，甚為嚴重，有特別加重
    其刑罰之必要。故本條規範對象，本係針對慣常性引介大陸
    偷渡客進入我國之人為主，因其等經常藉由大批非法引介大
    陸人士來臺牟利，對國家安全造成之風險特別嚴重，並因此
    獲得鉅額利益，為從根本上阻絕此種對國家安全有高危險行
    為之經濟上誘因，自有必要特別以嚴厲之刑罰手段嚇阻。惟
    就單一性之使大陸人士非法來臺行為，縱行為人因此謀得利
    益，仍不應與上揭經常性之蛇頭所獲利益相提並論，此時倘
    仍將專為牟取暴利之蛇頭而特設之重罰，強加於僅為蠅頭小
    利、危害性較微之一次性行為人，雖可達嚇阻此種非法引介
    行為之目的，仍有違憲法上之比例原則，而有情輕法重之情
    。乙○○、丁○○雖貪圖獲利而非法使大陸地區人民來臺，惟所
    得利益非鉅，相較於人蛇集團非法引進大量大陸人士來臺從
    事非法行為，並從中牟取暴利等情，其犯罪情節尚屬輕微，
    如量處法定最輕本刑3年有期徒刑，猶嫌過重，均顯有情堪
    憫恕之處，爰依刑法第59條規定減輕其刑。
  ㈨不另為無罪諭知部分：公訴意旨另以己○○、丙○○上開非法進
    入臺灣地區犯行，亦涉違反臺灣地區與大陸地區人民關係條
    例第79條第1項之使大陸地區人民非法進入臺灣地區罪嫌。
    惟查，己○○、丙○○係戊○○、乙○○、陳雅新、丁○○、陳繼正使
    之非法進入臺灣地區之大陸地區人民（已如前述），則渠等
    犯行應與上開罪名之構成要件有間，原應為無罪之諭知，惟
    此部分倘成立犯罪，與上開論罪科刑之事實具有裁判上一罪
    關係，爰不另為無罪之諭知。
三、撤銷改判之理由（就乙○○、丁○○部分）：
  ㈠原審認乙○○、丁○○均罪證明確，而依法論罪科刑，固非無見
    。惟查：乙○○、丁○○上開犯行，係基於意圖營利之犯意聯絡
    （已如前述），原審認乙○○、丁○○犯行為使大陸地區人民非
    法進入臺灣地區，而均論以違反臺灣地區與大陸地區人民關
    係條例第79條第1項之罪，容有未洽；又原審就丁○○構成累
    犯部分，不分情節予以加重，亦有未恰。乙○○、丁○○均執上
    開辯解、否認犯行，而提起上訴，就其否認犯行部分，固無
    理由，已說明如前，然原判決既有上開可議之處，自屬無可
    維持，應就原判決關於乙○○附表一編號2、3罪刑，及丁○○附
    表一編號3罪刑，及各該罪刑相關之沒收均撤銷改判，且本
    案有適用法條不當情形，依刑事訴訟法第370條第1項但書之
    規定，得諭知較重於原審之刑度。
  ㈡爰以行為人之責任為基礎，審酌當今臺灣地區與大陸地區之
    人民相互往來已非難事，詎乙○○竟擔任仲介角色，吳明德及
    丁○○竟擔任人頭老公與大陸地區女子即甲○○、己○○假結婚，
    引進大陸人士非法進入臺灣地區，漠視臺灣之法律規定，將
    憲法所保障之婚姻自由作為工具，所為已影響國境管制安全
    秩序及潛在危害臺灣地區社會治安、國家安全，所為非是，
    再丁○○與己○○所辦理之虛偽結婚登記，亦損害戶政機關對於
    婚姻登記管理之正確性，行為誠屬可議，衡量乙○○、丁○○個
    別於案件所擔任之角色，及乙○○、丁○○迄今均飾詞否認等個
    別犯後態度等情，及乙○○、丁○○之智識程度、生活狀況、身
    體狀況、犯罪動機、手段、目的及所為對於國家安全危害之
    程度等一切情狀，各量處如主文第2、3項所示之刑，並就乙○○部分，定其應執行刑。
  ㈢又乙○○、丁○○行為後，刑法關於沒收之規定，已於104年12月
    30日修正公布，並自105年7月1日施行，且依刑法第2條第2
    項規定，應適用裁判時之法律。為避免被告坐享犯罪所得，
    新法明定犯罪所得，屬於犯罪行為人者，除已實際合法發還
    被害人者，均應沒收之（第38條之1第1項前段、第5項）。
    再犯罪所得之沒收或追徵，在剝奪犯罪行為人之實際犯罪所
    得，其重點置於所受利得之剝奪，故無利得者自不生剝奪財
    產權之問題，是2人以上共同犯罪，關於犯罪所得之沒收或
    追徵，應各按其實際利得數額負責，並非須負連帶責任（最
    高法院104年度第13次刑事庭會議決議參照）。乙○○自承：
    事後附表編號1大陸地區人民甲○○只有包一個人民幣5000元
    紅包給我，吳明德沒有包紅包，丁○○包2000元，己○○的媽媽
    事後按大陸習俗有包一個人民幣3000元的紅包給我媽媽等語
    （見106訴272卷三第146頁反面、39頁反面；見本院卷三第1
    24頁），核與甲○○供稱：來台後有包人民幣5000元紅包給乙○○等語（見104他1872號卷三第275頁反面，106訴272卷三第
    51頁反面）相符，均為乙○○本案之犯罪所得，又丁○○雖否認
    有犯罪所得，惟參戊○○先後證稱；己○○給丁○○人民幣3萬500
    0元，且是分兩次給等語（見104他1872號卷二第96至98頁、
    105偵9359號卷第322頁 ），是以，乙○○犯罪所得共人民幣8
    000元（5000＋3000＝80000）及2000元，丁○○犯罪所得為人民
    幣3萬5000元，均未扣案，均應依刑法第38條之1第1項前段
    、第3項規定宣告沒收之，於全部或一部不能沒收或不宜執
    行沒收時，追徵其價額。
四、上訴駁回之理由（就己○○、丙○○部分）：
    就己○○、丙○○（即附表編號2、3，即原判決附表一編號3、4
    ）部分，原審同上開有罪之認定，以己○○、丙○○上開犯行事
    證明確，適用刑法第214條、第41條第1項等規定，並審酌當
    今臺灣地區與大陸地區之人民相互往來已非難事，詎丁○○、
    陳繼正竟擔任人頭老公與大陸地區女子即己○○、丙○○假結婚
    ，引進大陸人士非法進入臺灣地區，漠視臺灣之法律規定，
    將憲法所保障之婚姻自由作為工具，所為已影響國境管制安
    全秩序及潛在危害臺灣地區社會治安、國家安全，所為非是
    ，再丁○○、陳繼正與大陸地區女子己○○、丙○○所辦理之虛偽
    結婚登記，亦損害戶政機關對於婚姻登記管理之正確性，行
    為誠屬可議，衡量己○○、丙○○個別於案件所擔任之角色，及
    己○○、丙○○飾詞否認等個別犯後態度等情，及其等之智識程
    度、生活狀況、身體狀況、犯罪動機、手段、目的及所為對
    於國家安全危害之程度等一切情狀，分別量處有期徒刑6月
    ，並諭知以1000元折算1日之易科罰金折算標準，以資懲儆
    ，認事用法均無違誤，量刑亦屬妥適。己○○、丙○○分別執上
    開辯解、否認犯罪，而提起上訴，並無理由，已說明如上，
    其等上訴應均予駁回。
據上論斷，應依刑事訴訟法第369條第1項前段、第364條、第299
條第1項前段、第300條、第368條，判決如主文。 　
本案經檢察官葉子誠提起公訴，檢察官越方如、古慧珍、孫冀薇
到庭執行職務。 
中　　華　　民　　國　　109 　年　　12　　月　　22　　日
                  刑事第十二庭  審判長法　官  陳如玲
                                      法　官  廖建瑜
                                      法  官  蔡如惠　
以上正本證明與原本無異。
被告己○○、丙○○部分不得上訴。
其餘部分如不服本判決，應於收受送達後20日內向本院提出上訴
書狀，其未敘述上訴之理由者並得於提起上訴後20日內向本院補
提理由書（均須按他造當事人之人數附繕本）「切勿逕送上級法
院」。
                                      書記官  黃郁珊
中　　華　　民　　國　　109 　年　　12　　月　　23　　日
附錄：本案論罪科刑法條全文　　　　　　　　　　　　　　
臺灣地區與大陸地區人民關係條例第15條
下列行為不得為之：
一、使大陸地區人民非法進入臺灣地區。
二、明知臺灣地區人民未經許可，而招攬使之進入大陸地區。
三、使大陸地區人民在臺灣地區從事未經許可或與許可目的不符
    之活動。
四、僱用或留用大陸地區人民在臺灣地區從事未經許可或與許可
    範圍不符之工作。
五、居間介紹他人為前款之行為。
臺灣地區與大陸地區人民關係條例第79條第1、2項
違反第15條第1款規定者，處1年以上7年以下有期徒刑，得併科
新臺幣1百萬元以下罰金。
意圖營利而犯前項之罪者，處3年以上10年以下有期徒刑，得併
科新臺幣5百萬元以下罰金。
中華民國刑法第214條
明知為不實之事項，而使公務員登載於職務上所掌之公文書，足
以生損害於公眾或他人者，處3年以下有期徒刑、拘役或1萬5千
元以下罰金。
附表 
編號 臺灣人頭 姓名 前往大陸地區時間 大陸配偶 姓名 除被告戊○○以外之仲介 在大陸地區登記結婚時間 臺灣人頭返臺時間 申請入境團聚時間 核准團聚時間 大陸配偶入境時間 在臺灣地區登記結婚時間 申辦結婚登記之戶政事務所 備註 1 吳明德 100年3月3日 甲○○ 被告乙○○ 100年3月8 日在寧德市 100年3月14日 100 年4月8日 100 年5月25日 100 年7月16日 100年9月9日 新竹○○○○○○○○○ 即原判決附表一編號2、起訴書附表一編號2 2 被告丁○○ 100年3月3日 被告己○○ 被告乙○○ 100年3月7 日在寧德市 100 年3月14日 100 年4月8日 100 年5月25日 因馮強檢舉而未入境 100年7月26日 新竹○○○○○○○○○ 即原判決附表一編號3、起訴書附表一編號3        100 年6月10日 100 年6月13日 100 年6月24日    3 陳繼正（已死亡） 100年7月27日 被告丙○○ 陳雅新（另案通緝中） 100年7月29日在寧德市 100 年8月1 日 100 年9月2日 100 年9月22日駁回申請 不能入境 101年5月16日 新竹○○○○○○○○ 即原判決附表一編號4、起訴書附表一編號4        100 年9月22日 100 年11月24日駁回申請 不能入境           100 年11月23日 100 年12月22日駁回申請 不能入境           101 年1月11日 101 年2月23日 101 年4月19日